臺灣高等法院刑事裁定
111年度抗字第1234號
抗告人即
再審聲請人  吳定國



上列抗告人即再審聲請人因聲請再審案件，不服臺灣新北地方法
院中華民國111年5月9日裁定（111年度聲再字第7號），提起抗
告，本院裁定如下：
    主  文
抗告駁回。                                              
    理  由
一、原裁定意旨略以：
　㈠按不得上訴於第三審法院之案件，除第420條規定外，其經第
    二審確定之有罪判決，如就足生影響於判決之重要證據漏未
    審酌者，亦得為受判決人之利益，聲請再審；依第421條規
    定，因重要證據漏未審酌而聲請再審者，應於送達判決後20
    日內為之，刑事訴訟法第421條、第424條分別定有明文。又
    前開刑事訴訟法第424條所定之20日係法定不變期間，不得
    延長，倘逾期始提出聲請，即屬違背聲請再審之程式，且無
    從命補正，應依刑事訴訟法第433條前段之規定予以裁定駁
    回。
　㈡本件再審聲請人即被告吳定國因妨害名譽案件，經臺灣新北
    地方法院（下稱新北地院）於民國109年7月14日以109年度
    簡字第3561號判處罰金新臺幣（下同）5,000元，如易服勞
    役以1,000元折算1日；聲請人提起上訴，經新北地院第二審
    於110年5月27日以109年度簡上字第1009號判決駁回上訴而
    確定。而聲請人所犯刑法第309條第1項公然侮辱罪，依刑事
    訴訟法第376條第1項第1款之規定，屬於不得上訴第三審法
    院之案件。本件聲請人依刑事訴訟法第421條規定聲請再審
    ，主張原確定判決有重要證據漏未審酌之情形，依同法第42
    4條規定，自應於原確定判決送達後20日內為之，始為合法
    。前述聲請再審之法定期間，應自原確定判決正本生送達效
    力之翌日即110年6月27日（即寄存之日起經10日發生效力）
    起算20日，至110年7月19日即已屆滿。然聲請人遲至111年2
    月10日始向新北地院聲請再審，顯已逾刑事訴訟法第424條
    所規定之20日不變期間，且無從補正，本件再審之聲請為不
    合法，應予駁回。
二、抗告意旨詳如附件所載。
三、經查：
　㈠按再審制度，係為發現確實之事實真相，以實現公平正義，
    而於案件判決確定之後，另設救濟之特別管道，重在糾正原
    確定判決所認定之事實錯誤，且為受判決人利益聲請再審，
    必其聲請理由合於刑事訴訟法第420條第1項各款所定情形之
    一，或同法第421條有足生影響於判決之重要證據漏未審酌
    者，始得准許之。次按不得上訴於第三審法院之案件，除刑
    事訴訟法第420條規定外，其經第二審確定之有罪判決，如
    就足生影響於判決之重要證據漏未審酌者，亦得為受判決人
    之利益，聲請再審；依同法第421條規定，因重要證據漏未
    審酌而聲請再審者，應於送達判決後20日內為之，刑事訴訟
    法第421條、第424條分別定有明文。
　㈡本件抗告人即再審聲請人（下稱抗告人）吳定國因妨害名譽
    案件，經新北地院以109年度簡字第3561號判處罰金5,000元
    ，如易服勞役以1,000元折算1日，嗣經新北地院第二審於11
    0年5月27日以109年度簡上字第1009號駁回聲請人之上訴而
    判決確定等情，有上開109年度簡字第3561號、109年度簡上
    字第1009號判決在卷可查。又抗告人所犯刑法第309條第1項
    公然侮辱罪，依刑事訴訟法第376條第1項第1款之規定，屬
    於不得上訴第三審法院之案件。本件抗告人依刑事訴訟法第
    421條規定聲請再審，主張原確定判決有「刑事聲請再審狀
    」所列載之重要證據漏未審酌之情形，依同法第424條規定
    ，自應於原確定判決送達後20日內為之，始為合法。
　㈢經本院調閱新北地院109年度簡上字第1009號案件卷宗核閱，
    查知：郵務機關於110年6月16日將新北地院109年度簡上字
    第1009號判決正本送達至抗告人之戶籍地、居所，均因未獲
    會晤本人亦無受領文書之同居人或受僱人，將上開判決寄存
    在新北市政府警察局中和分局南勢派出所以為送達，有新北
    地院送達證書2份在卷可參（見該卷第227、229頁）。是依
    刑事訴訟法第62條準用民事訴訟法第138條第2項規定「寄存
    送達，自寄存之日起，經10日發生效力」，原確定判決已於
    110年6月28日（原末日110年6月26日為週六假日，順延至週
    一）合法送達抗告人。
　㈣本件抗告人聲請再審之法定期間，應自原確定判決正本生送
    達效力之翌日即110年6月29日起算20日，計至110年7月19日
    （原末日110年7月18日為週日假日，順延至週一）即已屆滿
    。然本件抗告人遲至111年2月10日始向新北地院聲請再審（
    見本院卷第10頁之刑事聲請再審狀之新北地院收狀日期戳章
    ），顯已逾刑事訴訟法第424條所規定之20日不變期間，且
    無從補正，本件再審之聲請於法不合，自應予駁回。
四、綜上所述，本件抗告人聲請再審，已逾刑事訴訟法第424條
    所規定之20日不變期間，且無從補正，原裁定駁回聲請，於
    法相合，並無違誤，抗告人提起本件抗告，指摘原裁定不當
    ，為無理由，應予駁回。
五、據上論斷，應依刑事訴訟法第412 條，裁定如主文。
中　　華　　民　　國　　111 　年　　11　　月　　10　　日
              　  刑事第二十三庭審判長法　官  許永煌
　　　　　　　　　　　　　　　　　    法　官  吳定亞
　　　　　　　　　　　　　　　　　    法　官  黃美文
以上正本證明與原本無異。
不得再抗告。
                                　    書記官  彭威翔
中　　華　　民　　國　　111 　年　　11　　月　　10　　日